【裁判字號】    97,台簡抗,19
【裁判日期】    970724
【裁判案由】    請求確認本票債權不存在
【裁判全文】
最高法院民事裁定              九十七年度台簡抗字第一九號
抗  告  人  甲○○
                    之6
訴訟代理人  黃文皇律師
上列抗告人因與相對人乙○○間請求確認本票債權不存在事件，
對於中華民國九十七年五月二十九日台灣台中地方法院合議庭裁
定（九十六年度簡上字第二四七號），提起抗告，本院裁定如下
：
    主  文
抗告駁回。
抗告訴訟費用由抗告人負擔。
    理  由
按對於簡易訴訟程序之第二審裁判，其上訴利益逾民事訴訟法第
四百六十六條所定之額數者，當事人僅得以其適用法規顯有錯誤
為理由，逕向最高法院提起上訴或抗告，且須經原裁判法院之許
可。而該許可，以訴訟事件所涉及之法律見解具有原則上之重要
性者為限，此觀同法第四百三十六條之二第一項、第四百三十六
條之三第一項及第二項之規定自明。所謂適用法規顯有錯誤，係
指原第二審裁判就其取捨證據所確定之事實適用法規顯有錯誤而
言，不包括認定事實、取捨證據不當及判決不備理由之情形在內
。本件抗告人主張相對人執有伊簽發之系爭七紙本票，面額共計
新台幣（下同）二百三十七萬九千六百四十一元，業已清償完畢
為由，訴請確認相對人就本票之債權不存在，經原第二審法院為
其敗訴之判決。抗告人提起上訴，無非以：原判決就其於民國九
十六年四月十三日所提陳報狀（下稱系爭陳報狀），記載以該狀
附表所列票據返還積欠相對人之借款一語真意為何，是否為自認
之重要爭點，未盡闡明義務，令當事人就該爭點為完全辯論，有
違民事訴訟法第一百九十九條規定及適用最高法院四十三年台上
字第十二號判例錯誤之違法。又伊清償相對人之金額已逾系爭本
票之票面金額，且未曾自認兩造間借款金額為一千零六十五萬九
千五百六十七元。縱有自認情形亦已撤銷該自認。相對人應就其
所辯之系爭本票原因關係即借貸關係暨其金額舉證證明。原判決
未明理由，認應由抗告人證明，違反民事訴訟法第二百二十六
條及第二百七十七條舉證責任分配之規定云云，為其論據。惟查
原第二審判決係以：兩造為親戚關係，向有金錢往來，抗告人於
系爭陳報狀載稱，原告（指抗告人）係以該狀附表所示票據返還
積欠被告（指相對人）之借款，茲陳報原告返還被告借款所用之
票據字樣。應已自認（自承）積欠相對人如該狀附表所示票據金
額一千零六十五萬九千五百六十七元，始有返還此金額之義務。
經核對抗告人陳報狀附表所載票據，僅其中六百十萬六千八百零
五元由相對人兌領，其餘票據未能證明已交付相對人提領而清償
，亦即尚有四百餘萬元借款未還，系爭本票金額在該未還金額範
圍內，應認相對人之系爭本票債權存在等詞，因而為抗告人敗訴
之判決。關於原第二審判決依系爭陳報狀認定兩造間債權債務金
額若干，及依調查證據結果說明抗告人清償債務情形及其未償金
額，核係原第二審法院採證認事之職權行使，並無抗告人所指適
用法規是否顯有錯誤情形，自亦無所涉及之法律見解具有原則上
之重要性情事。原第二審法院因認抗告人之上訴不應許可，裁定
予以駁回，經核於法並無違誤。抗告論旨，猶執陳詞指摘原裁定
違背法令，聲明廢棄，非有理由。
據上論結，本件抗告為無理由。依民事訴訟法第四百三十六條之
二第二項、第四百九十五條之一第一項、第四百四十九條第一項
、第九十五條、第七十八條，裁定如主文。
中    華    民    國  九十七  年    七    月  二十四  日
                      最高法院民事第四庭
                          審判長法官  許  朝  雄
                                法官  陳  淑  敏
                                法官  鄭  玉  山
                                法官  吳  麗  女
                                法官  黃  義  豐
      本件正本證明與原本無異
                                      書  記  官
中    華    民    國  九十七  年    八    月    五    日
                                                      Ｑ


司法院資訊處製作；財團法人民間司法改革基金會備份。
